臺灣臺北地方法院民事裁定　　　　　　　100年度抗字第222號
抗　告　人　張國榮
訴訟代理人　劉炳烽律師
相　對　人　高秀琴
法定代理人　高娜
訴訟代理人　蕭桂芬
上列當事人間變更共有物管理事件，抗告人對於民國一百年六月
三十日本院所為一百年度聲字第三二九號裁定提起抗告，本院裁
定如下：
    主  文
抗告駁回。
抗告程序費用新台幣壹仟元由抗告人負擔。
    理  由
一、按非訟事件法第1 條規定，法院管轄之非訟事件，除法律另
    有規定外，適用本法之規定。再依非訟事件法第1 條規定之
    文義解釋，所謂非訟事件，應不以該法所列舉者為限，最高
    法院67年度第3 次民事庭庭推總會決議，可資參照。次按民
    法第820 條第1 項、第2 項規定，共有物之管理，除契約另
    有約定外，應以共有人過半數及其應有部分合計過半數之同
    意行之。但其應有部分合計逾三分之二者，其人數不予計算
    ；依前項規定之管理顯失公平者，不同意之共有人得聲請法
    院以裁定變更之。法院依民法第820 條第2 項所為裁定，雖
    未經非訟事件法列舉，然依其性質，並不涉及實體權利之終
    局爭執，且為使共有物之管理順遂進行，亦有程序便捷之需
    求，先予敘明。其次，依民法第820 條增訂上述第2 項規定
    之立法意旨，共有人依第一項規定就共有物所定之管理，對
    少數不同意之共有人顯失公平時，不同意之共有人得聲請法
    院以裁定變更該管理，俾免多數決之濫用，並保障全體共有
    人之權益。又依第一項規定之管理，係指多數決或應有部分
    超過三分之二所定之管理。又是否顯失公平，應由法院斟酌
    共有物之性質、面積、使用狀況等具體客觀情事定之。
二、抗告意旨略以：相對人於民國99年10月28日由高娜代表而與
    第三人陳同簽訂租賃契約，事前並未依土地法第34條之1 之
    規定通知抗告人，亦未與抗告人協議，抗告人並未收取任何
    租金及押金。而抗告人前已於99年7 月間對第三人陳同訴請
    拆除地上物並返還本件共有土地（即新北市○○區○○段十
    分小段第12之1 地號土地），詎陳同嗣竟與相對人簽訂租賃
    契約承租共有土地全部，陳同進而以此向法院主張有權占有
    ，相對人與陳同簽訂之租賃契約復未約定租約屆期後地上物
    應如何處理。且相對人之監護人未經法院許可，即於99年6
    月24日將相對人名下就與抗告人共有之土地應有部分九分之
    七出賣予陳同，惟因未經法院許可而無法辦理所有權移轉登
    記，故於99年10月26日在台北市大安區調解委員會調解中解
    除該買賣契約，並約定返還價金新台幣（下同）37萬元，詎
    陳同竟以該調解書就相對人所有之土地應有部分九分之七聲
    請強制執行，並以承租人之地位主張優先購買，排除抗告人
    基於共有人地位之優先購買權。是相對人所為將兩造共有土
    地出租予陳同之管理，對抗告人顯失公平。原審駁回抗告人
    之聲請有所違誤，爰提起抗告，求為廢棄原裁定，並請求將
    本件共有土地之管理方式變更為：以相對人與陳同於99年10
    月28日所定租賃契約之同一條件將本件共有土地出租予抗告
    人。
三、經查：
  (一)抗告人主張相對人出租本件共有土地，並未依土地法第34條
    之1 之規定通知抗告人部分：按土地法第34條之1 第1 項、
    第2 項係規定，「共有土地或建築改良物，其處分、變更及
    設定地上權、農育權、不動產役權或典權，應以共有人過半
    數及其應有部分合計過半數之同意行之。但其應有部分合計
    逾三分之二者，其人數不予計算」、「共有人依前項規定為
    處分、變更或設定負擔時，應事先以書面通知他共有人；其
    不能以書面通知者，應公告之」。而共有土地之出租，乃典
    型之利用行為，屬民法第820 條第1 項規定管理權能之範圍
    ，並非土地法第34條之1 第1 項所定「處分、變更或設定負
    擔」之情形，本件相對人將與抗告人共有之土地出租予第三
    人陳同，尚無土地法第34條之1 第2 項所定通知其他共有人
    及公告程序之適用。相對人就本件共有之土地應有部分為九
    分之七，已合於前述民法第820 條第1 項所定「應有部分合
    計過半數」之要件，則其單獨就共有物所為出租之管理行為
    ，倘無何顯失公平之情形，即對全體共有人發生拘束力。抗
    告人此部分主張，已非可採。
  (二)其次，相對人係於99年10月28日將本件共有土地出租予第三
    人陳同，約定月租金為9,000 元，租期為5 年，此有租賃契
    約1 件在卷可查（店調卷第18至20頁）。而抗告人就本件坐
    落新北市○○區○○段十分小段第12之1 地號土地，應有部
    分為九分之二，相對人之應有部分則為九分之七，該土地總
    面積3,021 平方公尺，使用分區為山坡地保育區，地目為旱
    地，於99年1 月公告現值為每平方公尺680 元。以上開租賃
    契約所約定之年租金108,000 元，以租賃契約訂立當時之土
    地公告現值換算結果，該租金相當於年利率5.26％（108,00
    0 ÷680 ｘ3,021 ＝0.0526），徵諸本件土地之地目、所在
    位置及使用分區狀態，該出租之管理方法對於抗告人並無何
    顯失公平可言。至於抗告人應否按其應有部分比例向相對人
    請求部分租金補償，並未影響相對人出租本件共有土地管理
    方法之適當性。
  (三)雖抗告人又以相對人將本件共有土地出租予陳同，將導致陳
    同有權占有該共有土地，且得以承租人之地位就該共有土地
    主張優先承買權。然相對人與第三人陳同間之租賃契約，得
    否於另案拆屋還地訴訟中對抗本件抗告人，及第三人陳同得
    否於執行程序中主張其為承租人而依土地法第104 條之規定
    主張優先購買權，均屬另案之實體權利爭執，並非本件衡量
    共有物之性質而判斷共有物管理方法有無顯失公平之非訟程
    序中所得斟酌者。是抗告人此節主張，並不足以認定本件共
    有物之管理方法有何顯失公平之情事而應予變更。
四、綜上所述，本件抗告人主張本件共有土地之管理方法對其顯
    失公平，並非有據。從而，抗告人依民法第820 條第2 項之
    規定聲請變更管理方法，於法無據。原審裁定駁回抗告人之
    聲請，理由雖有未洽，惟結論並無二致。抗告意旨指摘原裁
    定不當，求予廢棄，為無理由，應予駁回。
五、結論：本件抗告為無理由，依非訟事件法第46條、第21條第
    2 項、第24條第1 項，民事訴訟法第495 條之1 第1 項、第
    449 條第2 項、第78條，裁定如主文。
中    華    民    國   100    年    12    月    22    日
                  民事第三庭    審判長法  官  郭美杏
                                      法  官  林芳華
                                      法  官  汪怡君
以上正本係照原本作成。
本件依非訟事件法第45條第3 項之規定，僅得以適用法規顯有錯
誤為理由再為抗告。
中    華    民    國   100    年    12    月    23    日
                                      書記官  楊勝欽